臺灣臺北地方法院民事簡易判決
111年度北簡字第2585號
原      告  蕭聰達
訴訟代理人  邱群傑律師
複代理人    賴志凱律師
被      告  王禹傑
上列當事人間請求確認本票債權不存在事件，本院於民國111年8
月31日言詞辯論終結，判決如下：
　　主　　　文
確認被告持有如本院111年度司票字第287號民事裁定所載如附表
所示之本票，對原告之本票債權不存在。
訴訟費用新臺幣37,234元由被告負擔。
　　事實及理由
一、按確認法律關係之訴，非原告有即受確認判決之法律上利益
    者，不得提起之，民事訴訟法第247條第1項定有明文。所謂
    即受確認判決之法律上利益，係指法律關係存否不明確，原
    告主觀上認其在法律上之地位有不安之狀態存在，此種不安
    之狀態，能以確認判決將之除去者而言。查原告主張被告持
    有其所簽發如附表所示之本票1紙（下稱系爭本票），然系
    爭本票所表彰之債權並不存在等情，為被告否認，是兩造就
    系爭本票之債權存否有所爭執，致原告在私法上地位有受侵
    害之危險，且此不安狀態得以消極確認判決除去，故原告提
    起本件確認訴訟，具有即受確認判決之法律上利益，合先敘
    明。
二、原告起訴主張略以：被告持有以原告為發票人、發票日為民
    國109年10月19日、到期日為同年11月19日、票面金額新臺
    幣（下同）366萬元之本票一紙如附表所示，經本院裁定准
    予強制執行，惟系爭本票係因原告被人強押脅迫而在本票上
    簽名及按指印，系爭本票之發票日、到期日、票面金額均非
    原告填載，更未授權他人填載，屬偽造及無效票據，且兩造
    間並無任何債權債務關係，被告無從對原告主張票據上之權
    利，為此提起本件訴訟等語，並聲明：如主文所示。
三、被告則以：原告與訴外人林正秋間原有給付工程款之債權債
    務關係存在，嗣林正秋將對原告之債權讓與被告。兩造於10
    9年10月19日17時至21時，在律師事務所門口討論工程款總
    金額及清償方式，由原告計算總金額為3,660,000元，因原
    告稱其不會寫數字之大寫金額，才麻煩由被告代為填載系爭
    本票之金額，並經原告親自確認無誤後簽名，被告並無恐嚇
    或脅迫之行為等語，資為抗辯，並聲明：原告之訴駁回。
四、得心證之理由：
(一)原告主張被告執有原告簽名、交付之系爭本票向本院聲請本
    票裁定，經本院以111年度司票字第287號民事裁定（下稱系
    爭本票裁定）准予強制執行等情，有系爭本票及裁定影本（
    卷第13、33頁）可佐，並調取系爭本票裁定事件卷核閱無額
    ，且為兩造所不爭執，故原告此部分主張，自堪信為真實。
(二)原告另主張系爭本票發票人欄位簽名、按指印係其受脅迫所
    為，而系爭本票之金額、發票日、到期日等欄位均非其記載
    ，其亦未授權他人填載，系爭本票乃無效之票據，故被告持
    有之系爭本票，對原告之本票債權不存在乙節，雖為被告所
    否認，並以前揭情詞置辯。惟查：
　⒈按欠缺本法所規定票據上應記載事項之一者，其票據無效，
    票據法第11條第1項前段定有明文，再依同法第120條第1項
    第2款、第6款之規定，一定之金額及發票年、月、日為本票
    應記載事項，故本票上如未記載一定之金額及發票年、月、
    日，其本票當然無效。又按發票人就票據上應記載之事項，
    固非不得授權執票人自行填寫，然票據法第11條第3項規定
    ：「票據上之記載，除金額外，得由原記載人於交付前改寫
    之。但應於改寫處簽名」，本此發票人於票據交付前尚不得
    自行改寫金額之立法本旨以觀，若發票人以空白票據交付，
    授權執票人於交付後自行填寫金額，自非法之所許，除不得
    對抗善意第三人外，執票人不得主張其自行填載之票據為有
    效，對於發票人行使票據上之權利（最高法院80年度台上字
    第355號判決要旨參照）。另按當事人主張有利於己之事實
    者，就其事實有舉證之責任，民事訴訟法第277條前段定有
    明文，是票據雖係文義證券及無因證券，執票人關於票據給
    付之原因不負證明責任，惟仍應就票據作成之真實及有效性
    負證明之責。　　
  ⒉原告主張其於109年10月19日僅在系爭本票發票人欄簽名、按
    指印，金額欄、發票日及到期日均非其填載一節，為被告所
    不否認，惟辯稱係因原告不會寫數字之大寫金額而請求伊代
    填云云，然此為原告所否認，並主張其未授權他人填載金額
    、日期，依上開說明，自應由被告就原告有授權或同意其填
    載金額、日期等情負舉證責任。被告雖提出債權轉讓證明書
    影本（卷第51頁）為據，然此部分僅係關於系爭本票原因關
    係之證據資料，原告更否認林正秋對原告有工程款債權存在
    ，主張該債權讓與契約所讓與之系爭債權因支付令失效而不
    存在，並提出支付命令聲明異議狀為佐（卷第121頁），且
    經調取本院108年度建字第395號卷，查知因原告對林正秋聲
    請之支付命令聲明異議，視為林正秋起訴後，因林正秋未繳
    納裁判費，經本院以裁定駁回林正秋給付工程款之訴確定在
    案，是林正秋對原告是否有該工程款債權存在，已非無疑，
    則被告提出之債權轉讓證明書，尚難為有利於被告之認定。
　⒊再者，原告於109年10月19日在系爭本票簽名後，即於同年月
    23日向臺北市政府警察局內湖分局報案，稱遭人脅迫而簽發
    系爭本票，並提出刑事告訴，有該分局及檢附之調查筆錄可
    佐（卷第39-46頁），且原告於警詢時尚不知被告之姓名，
    僅能提供照片（卷第79-81頁）等資料，可見原告不認識被
    告，與被告間應無夙怨，若非原告確有受脅迫之情況者，衡
    情，當無向警方報案之可能，堪認原告主張其於系爭本票簽
    名，有意思表示不自由即受到脅迫之情形，尚非虛妄。而被
    告復未舉證證明原告有授權伊於系爭本票填載金額、日期乙
    情，自難認被告取得原告交付之系爭本票上應記載事項均已
    完備，被告抗辯其因原告請託或同意而填載金額之系爭本票
    為有效云云，洵屬無據，自非可採。
五、綜上，系爭本票之應記載事項即一定金額及發票日，並非原
    告所填載，且依被告所舉證據資料，無從認定原告有授權被
    告於系爭本票填載金額及發票日等應記載事項，是系爭本票
    乃無效之票據，被告自不得對原告主張票據權利。從而，原
    告請求確認被告持有之系爭本票，對原告之本票債權不存在
    ，為有理由，應予准許。
六、本件事證已臻明確，兩造其餘攻擊防禦方法及證據，核與判
    決之結果不生影響，爰不一一論列，併此敘明。
七、訴訟費用負擔之依據：民事訴訟法第78條。本件訴訟費用額
    ，依後附計算書確定如主文所示之金額。
中　　華　　民　　國　　111 　年　　9 　　月　　14　　日
　　　　　　　　　臺灣臺北地方法院臺北簡易庭
　　　　　　　　　　　　　　　法　官　蔡玉雪
以上為正本係照原本作成。
如不服本判決，應於判決送達後20日內向本庭提出上訴狀，並按
他造當事人之人數附繕本；如委任律師提起上訴者，應一併繳納
上訴審裁判費。
中　　華　　民　　國　　111 　年　　9 　　月　　14　　日
　　　　　　　　　　　　　　　書記官　陳黎諭
附表：
發票人 票面金額 （新臺幣） 發票日 利息起算日即到期日 利率 票號 蕭聰達 3,660,000元 109年10月19日 109年11月19日 6% 0000000 備註：本院111年度司票字第287號民事裁定。      

計   算   書：
項　　　　目　　　　　　金額（新臺幣）　　備　　註
第一審裁判費　　　　　　37,234元
合　　　　計　　　　　　37,234元